【裁判字號】    88,訴,2412
【裁判日期】    900524
【裁判案由】    偽造文書等
【裁判全文】
臺灣高雄地方法院刑事判決                        八十八年度訴字第二四一二號
    公  訴  人  臺灣高雄地方法院檢察署檢察官
    被      告  乙○○
右列被告因偽造文書等案件，經檢察官提起公訴（八十八年度偵續字第一二二號）及
移送併辦（八十九年度偵字第八六一八號），本院判決如左：
    主  文
乙○○連續行使偽造私文書，足以生損害於他人，處有期徒刑壹年，緩刑年，緩刑
期內付保護管束。
    事  實
一、乙○○先於民國八十四年間召集一組互助會，該組互助會共有四十八會，係自八
    十四年十月十五日起會，應於八十七年九月三十日完會，每月十五日晚上七時在
    高雄市○鎮區○○街三巷二十之二號國光路一之三號三樓集會競標，並於每三個
    月加標一會（即十二月三十日、三月三十日、六月三十日、九月三十日為加標日
    ），每會為新臺幣（下同）五千元；又於八十五年間召集另一組互助會，該組互
    助會共有二十五會，係自八十四年十一月十日起會，應於八十七年十一月十日完
    會，每月十日晚上七時在高雄市○鎮區○○路一之三號三樓集會競標，每會為新
    臺幣（下同）一萬元；詎乙○○於前揭互助會進行中，竟基於概括之犯意，意圖
    為自己不法之所有，連續於前揭二互助會集會競標時，先後分別在前揭二處所，
    多次未據活會會員同意，在空白紙上書寫活會會員姓名及利息參與競標，足生損
    害於該被冒標之會員，乙○○並因得標使得活會會員陷於錯誤而給付會款。嗣至
    八十七年六月二十五日，乙○○因無法隱瞞而宣佈止會，惟經會員甲○○、丁○○查訪其他會員後，以及丙○○○向檢察官提出告訴後，得悉前揭五千元之互助
    會尚有五會未開，卻仍有丁○○（一會）、甲○○（二會）、溫美珠（二會）、
    、黃麗玲（一會）、阿秋（一會）、美玉（一會）、秀枝（一會）、林太太（一
    會）、葉耀鴻（一會）、曾美雲（一會）等人計十二會尚屬活會，另外一萬元之
    互助會尚存五會未開標，卻有甲○○（二會）、林小姐（一會）、葉玉（一會）
    、官素美（一會）、張小姐（一會）及劉春枝（一會）等人計七會尚屬活會。
二、案經甲○○、丁○○向臺灣高雄地方法院檢察署提出告訴後，由該署檢察官偵查
    起訴。
    理  由
一、訊據被告乙○○否認右揭犯行，並對於前揭合會止會後，尚存未開標之會數少於
    活會會數情形辯稱：該五千元及一萬元互助會之活會會員其實有些已經得標，因
    為有些死會會員沒有繳會款，我本身無法墊足前揭未繳之死會會員應繳會款，所
    以被告冒標云云。惟查，右揭事實，已據被害人甲○○、丁○○、葉玉、溫美珠
    、林麗珠及陳鳳娥等人陳述伊等參加前揭互助會屬於活會情形在卷可稽，且有分
    屬一萬元及五千元之互助會跟會單在卷可按，而被告於八十八年二月九日檢察官
    偵查中亦曾陳述過五千元互助會尚有十二會未標等語，前揭被害人之指述係為可
    採，且被告於檢察官偵查中亦陳述該等互助會開標時，尚有甲○○、鄭地華、黃
    美珠等人會前往競標，所以前揭活會會數大於互助會尚屬會數，係可認定被告假
    會員名義冒標會款情事，被告前揭辯解為不可採。被告罪證明確，犯行係可認定
    。
二、被告乙○○於前揭合會開標之際，未經他會員之同意，於空白紙上書寫該會員姓
    名及一定利息金額，依習慣係用以表示該他會員競標之意思，按刑法第二百二十
    條規定，該偽造該他會員、金額之標單應以文書論；而被告偽造前揭標單後，參
    與競標，進而詐取其他活會會員繳交會款之行為，係犯刑法第二百十六條行使同
    法第二百十條之偽造私文書罪、刑法第三百三十九條第一條詐欺取財罪；被告乙○○以他會員名義，在標單上簽署該他會員姓並持以出示競標，該偽造署押行為
    之部分行為被偽造文書行為所吸收，另偽造文書之低度行為則被行使偽造文書之
    高度行為所吸收，均不另論罪；又被告乙○○多次行使偽造私文書及多次詐欺犯
    行，均以同一手法，而於緊接時間內犯構成要件相同之罪，顯係均基於概括之犯
    意而為之，均應論以連續犯並均加重其刑。又被告每以冒標手法參與競標之詐術
    行為，均同時使其他數位互助會員陷於錯誤而受害，係一行為觸犯數罪名，為想
    像競合犯；又其所犯連續行使偽造私文書行為與連續詐欺取財行為間，有方法結
    果關係，應從較重之連續行使偽造私文書罪處斷。茲審酌被告乙○○先後偽造文
    書之次數、詐欺所得金額、各被害人所受財產上損害程度及死會會員並不能按期
    給付會款拖累被告等之等一切情狀，爰量處如主文所示之刑。又查被告前未曾受
    有期徒刑以上刑之宣告，有卷附全國前案紀錄表在卷可稽，本院以被告犯本案件
    後，尚有給付部分金錢給予甲○○等被害人，並非無悔意，爰認被告所受之宣告
    刑以暫不執行為當，予以宣告緩刑三年，緩刑期內付保護管束，用啟自新。又移
    送併辦被告犯罪事實部分，與本案為連續犯而有裁判上一罪關係，本院自應一併
    審理判決，附此明。
據上論斷，應依刑事訴訟法第二百九十九條第一項前段，刑法第五十六條、第二百十
六條、第二百十條、第五十五條、第七十四條第一款、第九十三條第一項，罰金罰鍰
提高標準條例第一條前段，判決如主文。
本案經檢察官郭麗娟到庭執行職務。
中    華    民    國      九十      年      五      月      二十四      日
                                臺灣高雄地方法院刑事第三庭
                                    法  官  周志賢
右正本證明與原本無異。
如不服本判決，應於判決送達後十日內，向本院提出上訴狀。
                                    書記官  簡鴻雅
中    華    民    國      九十      年      六      月      二十六      日


司法院資訊處製作；財團法人民間司法改革基金會備份。
